臺灣新北地方法院民事裁定
110年度消債清字第277號
聲  請  人  魏彩麗  
上列當事人因消費者債務清理條例聲請清算事件，本院裁定如下
：
    主  文
債務人魏彩麗自中華民國111年5月31日下午4時起開始清算程序
。
本件命司法事務官進行清算程序。
    理  由
一、按債務人不能清償債務或有不能清償之虞者，得依本條例所
    定更生或清算程序，清理其債務，消費者債務清理條例（下
    稱消債條例）第3條定有明文。又按消債條例第83條第1項、
    第16條第1項法院開始清算程序之裁定，應載明其年、月、
    日、時，並即時發生效力；法院裁定開始清算程序後，得命
    司法事務官進行清算程序，必要時，得選任律師、會計師或
    其他適當之自然人或法人1人為監督人或管理人。
二、聲請意旨略以：聲請人現任職巧容美髮屋，每月薪資新臺幣
    （下同）21,000元，其名下有存款1,104元外無任何財產，
    每月收入扣除個人基本生活費、未成年子女1名扶養費後，
    無法清償債務。又債務人無擔保或無優先權之債務總額為1,
    666,426元，未逾1,200萬元，且於消債條例施行後，曾依消
    債條例第151條第1項向新北市樹林區調解委員會聲請前置調
    解，惟調解期日實際最大債權金融機構台北富邦商業銀行股
    份有限公司（下稱富邦銀行）未到場而調解不成立，復未經
    法院裁定開始更生清算程序或許可和解或宣告破產，爰向本
    院聲請清算等語。
三、經查：
㈠、聲請人主張之上開事實，有聲請人出具財產及收入狀況說明
    書、債權人清冊、新北市樹林區調解委員會民國110年4月20
    日調解不成立證明書、聲請人之全國財產稅總歸戶財產查詢
    清單、中華民國人壽保險商業同業公會保險業通報作業資訊
    系統資料查詢結果回覆書、結果表、板橋江翠郵局郵政存簿
    儲金簿封面暨內頁、財政部北區國稅局108、109年度綜合所
    得稅各類所得資料清單、勞工保險被保險人投保資料表明細
    、中華郵政郵政簡易人壽六年期吉利保險保險單、戶籍謄本
    、財團法人金融機構聯合徵信中心查詢當事人綜合信用報告
    回覆書、當事人綜合信用報告、中華郵政股份有限公司110
    年12月30日壽字第1100976097號函暨郵政壽險資料詳情表及
    查詢借還款紀錄、臺灣集中保管結算所之集保戶往來參加人
    明細資料表（含帳號）、保管帳戶客戶餘額表、客戶存券異
    動明細表、投資人於各專戶無資料明細表、投資人於清算交
    割銀行未開戶明細表、遠東國際商業銀行新莊富國分行綜合
    存款存摺封面暨內頁、客戶資料整合查詢、臺灣中小企業銀
    行樹林分行封面暨內頁、合作金庫銀行迴龍分行存款存摺封
    面暨內頁、第一銀行丹鳳分行活期儲蓄存款存摺封面暨內頁
    、兆豐銀行思源分行活期儲蓄存款存摺封面暨內頁、中國信
    託銀行林口分行存款存摺封面暨內頁、臺灣土地銀行泰山分
    行活期性存款存摺封面暨內頁、新北市政府稅捐稽徵處全國
    財產稅總歸戶財產查詢清單、108、109年度綜合所得稅各類
    所得資料清單（本院卷第21至29、37至59、91、97至156、1
    87至193、267、287至301、305至313、315、321至325、329
    至331、335至337、341至343、347至359、361至365、367至
    382頁）為證，可知聲請人曾向新北市樹林區調解委員會聲
    請前置調解，惟調解期日實際最大債權金融機構富邦銀行未
    到場而調解不成立，而聲請人陳報其無擔保或無優先權債務
    總額為1,666,426元（包含金融機構無擔保債權664,430元、
    非金融機構無擔保債權1,001,996元），是本院暫以1,666,4
    26元列計無擔保債務總額。
㈡、本院審酌聲請人名下除有存款1,104元外並無動產或不動產之
    財產，除應計入板橋江翠郵局郵政存簿儲金簿封面暨內頁（
    本院卷第49、301頁，聲請人僅提出更新至110年3月23日之
    存摺內頁，附此敘明）所示74,063元存款、保險契約1份外
    ，其餘堪信聲請人此部分之主張為真；且聲請人現於其母親
    經營之巧容美髮屋擔任助理薪資約21,000元，並無領取社會
    福利津貼，有聲請人出具收入切結書、新北市政府社會局11
    0年12月30日新北社助字第1102521583號函、任職公司在職
    證明、薪資袋（本院卷第61、197、233至235、263至265頁
    ）為證，本院暫以21,000元列計每月收入，扣除聲請人每月
    個人必要生活費用17,000元（含膳食費7,500元、水電費1,0
    00元、交通費1,000元、電信費700元、雜支1,300元、房租
    費5,500元），業據提出房屋租賃契約書、繳納證明、中華
    電信股份有限公司繳費通知、水電費單據、電信費單據、部
    分雜支費單據（本院卷第63至69、71至73、75至89、225至2
    31、237至261、277至283頁）為憑，然未提出完整單據，惟
    按債務人生活所必需，以最近一年衛生福利部或直轄市政府
    所公告當地區每人每月最低生活費1.2倍計算其數額並應斟
    酌債務人之其他財產；受扶養者之必要生活費用，準用第一
    項規定計算基準數額，並依債務人依法應負擔扶養義務之比
    例認定之；債務人聲請更生或清算時所提財產及收入狀況說
    明書，其表明每月必要支出之數額，與本條例第64條之2第1
    項、第2項規定之認定標準相符者，毋庸記載原因、種類及
    提出證明文件，消債條例第64條之2第1、2項及消債條例施
    行細則第21條之1第3項分別定有明文。查本件聲請人主張每
    月個人必要生活費用17,000元，核與消債條例第64條之2所
    定依新北市政府公告111年每人每月最低生活費15,800元之1
    .2倍即18,960元為低，應屬合理可採。故本件聲請人其每月
    可支配之餘額應4,000元（計算式：21,000－17,000＝4,000元
    ），聲請人現年41歲（69年11月出生），距勞工強制退休年
    齡（65歲）約有24年（288月），若以每月以上開餘額4,000
    元之8成清償債務，至其退休時止，總清償數額為921,600元
    （計算式：4,000元×0.8×288，元以下四捨五入），仍未達
    聲請人前揭所負欠之債務總額1,666,426元，況聲請人尚有
    未成年子女1名（95年8月出生）須扶養，有該子女戶籍謄本
    、國民中學繳費單、家族系統表、新北市政府稅捐稽徵處全
    國財產稅總歸戶財產查詢清單、108、109年度綜合所得稅各
    類所得資料清單（本院卷第91至95、267至275頁），若無其
    他家庭系統或另行向他人籌資（縱有家庭資源系統及另向他
    人借貸，究非一直存在，亦恐為再陷入債務輪迴之窘境，附
    此敘明）應已無餘款可供支應其及家人必要生活支出。縱計
    入聲請人名下保險契約1份、存款75,167元之價值，亦無法
    清償聲請人之債務。綜上，本件聲請人聲請清算，既已符合
    「不可歸責於己之事由，致履行有困難者」要件，衡酌聲請
    人之經濟狀況，亦符合不能清償債務之情形。從而，聲請人
    所為本件清算聲請，符合消債條例第3條所定之要件。
四、綜上所述，本件聲請人為一般消費者，未從事營業活動，並
    有無法清償債務之虞情事，且未經法院裁定開始更生程序或
    許可和解或或宣告破產，復查無聲請人有消債條例第6條第3
    項、第8條或第82條第2項所定駁回清算聲請之事由存在，從
    而本件聲請清算，即屬有據。另依聲請人名下有保險契約1
    份、存款75,167元，堪認聲請人並非毫無任何具清算價值之
    財產可供清算，參酌本件清算程序之規模，本院認本件尚有
    進行清算之實益，故不依消債條例第85條之規定同時終止清
    算程序，附此敘明。
五、爰依首揭規定，裁定如主文。又法院終止清算程序後，聲請
    人之債務並非當然免除，仍應由法院斟酌消債條例有關免責
    之規定，例如第133條、第134條、第135條等，依職權認定
    是否裁定免責，故法院終止清算程序後，聲請人雖有免責之
    機會，惟其財產不敷清償清算程序之費用如係因上述條例所
    定不可免責之事由所致，法院即非當然為免責之裁定，聲請
    人就其所負債務仍應負清償之責，附此敘明。
中　　華　　民　　國　　111 　年　　5 　　月　　31　　日
                  民事第三庭  法　官　饒金鳳
以上正本係照原本作成。
本裁定不得抗告。
本裁定已於民國111年5月31日下午4時公告。　　　　　　　　
中　　華　　民　　國　　111 　年　　5 　　月　　31　　日
                              書記官　廖美紅